【裁判字號】    92,交抗,677
【裁判日期】    920811
【裁判案由】    違反道路交通管理處罰條例
【裁判全文】
臺灣高等法院交通事件裁定                        九十二年度交抗字第六七七號
    抗  告  人  甲○○
    即受處分人
右抗告人因違反道路交通管理處罰條例案件，不服臺灣板橋地方法院，中華民國九十
二年四月二十九日所為裁定（九十二年度交聲字第六０二號），提起抗告，本院裁定
如左：
    主  文
原裁定撤銷，發回臺灣板橋地方法院。
    理  由
一、本件原裁定以異議人即受處分人甲○○係於民國九十二年一月八日收受原處分機
    關之違反道路交通管理事件裁決書，有掛號郵件收件回執影本一紙在卷可證，其
    二十日之合法提出聲明異議期間應自九十二年一月九日（即其收受裁決書之翌日
    ）起算至同年月三十日止（扣除在途期間二日），從而本件受處分人遲至九十二
    年二月二十四日始向原處分機關聲明異議，此有蓋有原處分機關上開收狀日期之
    聲明異議狀一份在卷可稽，則本件受處分人之聲明異議扣除在途期間後，仍已逾
    法定之二十日異議期間，其聲明異議顯然不合法律上程式，且無從補正，揆諸前
    揭說明，本件受處分人之聲明異議自屬不合法，應予駁回。至本件受處分人於收
    受原處分機關前開裁決書後，雖於九十二年一月十四日曾向原處分機關提出申訴
    ，有該申訴書影本一份附卷足稽，惟觀諸該申訴書之內容，僅係表明對於原處分
    機關裁決書內容有所疑問，請原處分機關查證後惠予通知之文義，並無任何對於
    原裁決書內容不服欲提出聲明異議之詞句，亦未表明請原處分機關將該申訴書轉
    函，尚難認該申訴書即為受處分人聲明異議之意思表示，附此敘明。
二、抗告意旨略以公路五隊對於ＨＬ─○八○二號車之違規單是否業經郵政機關依行
    政程序法第七十四條規定完成寄存之效力，且交通部公路局台北區監理所於裁決
    前未給抗告人陳述之機會，其裁決顯非合法，如以非合法之送達，而侵害抗告人
    依各該條罰鍰最低額，自動向指定處所繳納結案之權利等。
三、按違反道路交通管理處罰條例之行為，於處罰於裁決前，應給予違規行為人陳述
    之機會，不服舉發事實者，應於十五日內，向處罰機關陳述意見，違反道路交通
    管理事件之處罰機關，得於適當地點設置陳述室，供違規行為人於裁決前，陳述
    被舉發之違規事實。道路交通管理處罰條例第八條第二項、第九條第一項、違反
    道路交通管理事件統一裁罰基準及處理細則第三十七條分別定有明文，其所指之
    陳述意見之時點為「裁決前」，本件抗告人被舉發其ＨＬ─○八○二號車於九十
    一年三月十一日十一時五十九分在國道八號東向十二公里五五○公尺處查獲速限
    九○公里，時速一○三公里，超速十三公里之違規，而逕行舉發，原處分機關則
    於九十一年十二月二十七日裁決，有卷附之裁決書可稽，而人抗告人於九十二年
    一月八日收受原處分機關之違反道路交通管理事件裁決書，有掛號郵件收件回執
    影本一紙在卷可證，而抗告人於收受該裁決書後，其於九十二年一月十三日提出
    申訴書載明收到裁決書後表示不服（如服了即不用申訴）而有疑問，則抗告人於
    「裁決後」之九十二年一月十三日提出之申訴表示不服（不論抗告人係用異議或
    申訴之語句），是否即對原裁決書不服所為之意思表示，如其於接到裁決書之翌
    日起二十日內為之，其聲明異議之期間是否逾期，即非無研求餘地，又按受處分
    人，不服第八條主管機關所為之處罰，得於接到裁決書之翌日起二十日內，向管
    轄地方法院聲明異議，道路交通管理處罰條例第八十七條第一項定有明文，又依
    該條項聲明異議之期間，自裁決送達之翌日起算，並得依法扣除在途期間及聲請
    回復原狀及提出於原處分機關為之，道路交通案件處理辦法第十二條、第十三條
    亦定有明文，再違反道路交通管理事件，受處分人不服處罰，依法聲明異議者，
    處罰機關應於接受異議書狀五日內，製作不服違反道路交通管理事件裁決聲明異
    議移送書，將案卷及有關證物連同聲明異議書狀，送交該管地方法院審理，違反
    道路交通管理事件統一裁罰基準及處理細則第五十九條亦著有明文，本件抗告人
    既於收受裁決書後提出申訴於原處分機關表示不服，是否即符合上開法令規定之
    受處分人不服處罰，已依法聲明異議，此際原處分機關雖對之有所答復，但尚難
    因此即剝奪抗告人於收受裁決書後已表示不服之權利，原處分機關未依上開細則
    第五十九條規定處理，是否妥適，亦有待研求，雖抗告人於九十二年二月十八日
    接獲原處分機關之函復後，於九十二年二月二十四日另又提出聲明異議狀，惟抗
    告人於該狀內亦已表明其於九十二年一月十三日已提出申訴，是抗告人於九十二
    年二月二十四日提出之聲明異議狀，是否僅為補充（正）前之申訴，應予查明，
    否則，抗告人於裁決後之申訴不服，原處分機關依規定送交該管地方法院審理，
    即為合法之異議，如原處分機關逕為答復，即成未合法之異議，置抗告人之權益
    定於原處分機關之處理情形，是否妥適均不無研求之餘地，原裁定未予斟酌，即
    認定抗告人之異議逾期，據以駁回異議，尚有未洽。抗告人雖未就此提出抗告而
    無理由，但原裁定既有前揭之未洽，自應由本院將原裁定撤銷，發回原法院更為
    妥適之處理。
四、依道路交通管理處罰條例第八十九條，道路交通事件處理辦法第二十六條、刑事
    訴訟法第四百十三條前段裁定如主文。
中      華      民      國    九十二    年      八      月      十一    日
                              臺灣高等法院交通法庭
                                  審判長法  官  陳  正  雄
                                        法  官  許  錦  印
                                        法  官  許  宗  和
右正本證明與原本無異。
不得再抗告。
                                        書記官  廖  艷  莉
中      華      民      國    九十二    年      八      月      十三    日


司法院資訊處製作；財團法人民間司法改革基金會備份。
